【裁判字號】    96,上訴,1910
【裁判日期】    970312
【裁判案由】    違反水土保持法
【裁判全文】
臺灣高等法院臺中分院刑事判決        96年度上訴字第1910號
上  訴  人  臺灣苗栗地方法院檢察署檢察官
上  訴  人
即  被  告  甲○○
上列上訴人因被告違反水土保持法案件，不服臺灣苗栗地方法院
95年度訴字第30號中華民國96年5月30日第一審判決（起訴案號
：臺灣苗栗地方法院檢察署93年度偵字第4078號），提起上訴，
本院判決如下：
    主  文
原判決撤銷。
甲○○犯水土保持法第三十三條第三項前段之違反水土保持規定
致水土流失罪，處有期徒刑柒月，減為有期徒刑參月又拾伍日，
如易科罰金，以銀元參佰元即新台幣玖佰元折算壹日。
    犯罪事實
一、甲○○係「信業營造工程股份有限公司」（下稱信業營造公
    司）承攬私立聯華技術學院籌備處（下稱聯華籌備處）校園
    整地工程之實際負責人，於上開工程施工期間（民國88、89
    年間）進行為開挖整地之該土地使用人，依法負有實施水土
    保持處理與維護之義務，為水土保持義務人，明知其施工之
    土地，其中登記為夏惠汶（聯華籌備處之代表人，業經檢察
    官不起訴處分確定）所有、坐落苗栗縣赤崎子段385-12地號
    之土地係經苗栗縣政府核定公告之山坡地，屬水土保持法所
    指之山坡地，且該土地之G高台（位置詳如附圖所繪之G地）
    施工前原為兩山坡地山稜線交會處，將該處山坡地由高整平
    過程中，勢必破壞該處之原生植被，並讓黃土裸露鬆軟，變
    更地形原貌，如遇大雨，雨水將沖蝕該處土石及兩側坡面，
    並夾帶土石往兩側低處流動，可能造成水土流失，且甲○○
    亦明知應施工之G高台所在之山坡地，已超出水土保持計畫
    範圍，其身為水土保持義務人，於該山坡地從事開挖土石及
    整地之行為前，依水土保持法第12條之規定，本應要求定作
    人即聯華籌備處擬具水土保持計畫或變更原水土保持計畫之
    範圍，送請主管機關核定，再依該計畫實施必要之水土保持
    處理與維護，始得於山坡地為開挖整地之施工行為。惟甲○○竟未循此而為，即逕於該處山坡地挖取土石並進行整地，
    導致89年間因颱風帶來之豪雨沖蝕該處及兩側坡面，致前揭
    山坡地G高台及校園外側坡地之土石伴隨雨水沖落至低處屬
    丙○○、戊○○、丁○○、乙○○（起訴書誤載為陳志光）
    等人所有之同段218、219、220及221地號之土地，淤填該處
    之水塘，而致生水土流失之結果。
二、案經丙○○訴由苗栗縣警察局竹南分局報請臺灣苗栗地方法
    院檢察署檢察官偵查後起訴。
    理  由
一、按被告以外之人於司法警察官或司法警察調查中所為之陳述
    ，除符合刑事訴訟法第159條之2或同法第159條之3之例外規
    定外，應屬傳聞證據，而不得作為證據，此觀刑事訴訟法第
    159條第1項、第159條之2及第159條之3之規定自明。被告以
    外之人於司法警察調查中所為陳述之具有證據能力，依刑事
    訴訟法第159條之2規定，需具備以下之要件：與審判中之
    陳述不符、警詢中之陳述具有較可信之特別情況、為證
    明犯罪事實存否所必要者。而所謂警詢中之陳述具有「較可
    信之特別情況」，解釋上係指警詢中陳述之「外部客觀情況
    」值得信用保障者而言，即指其陳述係在某些特別可信之情
    況下所為時，虛偽陳述之危險性不高，故縱係在審判外之陳
    述，或未賦予當事人之反對詰問權，仍得承認其有證據能力
    ，並非指證人於警詢中陳述內容之「可信度」（證明力）很
    高，否則上述第159條之2規範之具有較可信之特別情況，將
    形同具文。本件被告甲○○之原審辯護人對於證人即被害人
    乙○○、陳志光、戊○○、丁○○、丙○○等人於警詢之供
    述有所爭執，認係被告以外之人於審判外之陳述，屬傳聞證
    據，無證據能力。上述證人乙○○等人於警詢之供述，檢察
    官並未指出其等於警員調查時所為之陳述，客觀上有何較具
    可信之特別情況，核與刑事訴訟法第159條之2所規定的例外
    情形亦不相符，是證人此部分之證述，應無證據能力，合先
    敘明。
二、訊據上訴人即被告甲○○（下稱被告）固供認有於上揭時地
    在G高台原所在山坡地施工挖取土石之事實，然矢口否認有
    何違反水土保持法之犯行，辯稱：伊承攬聯華籌備處工程之
    施工單位，根據承攬契約施工，該山坡地工程之規劃設計及
    監工均為校方，水土保持義務人應為校方，伊僅係受監督施
    工之單位，對於施工計劃及範圍均無任何決定權限，自非水
    土保持義務人；又G高台應係在水土保持計畫範圍內，伊按
    圖施工，監造單位並未反應有何施工不當之處，且伊施工位
    置係在契約計劃圖內，與本案告訴人等人被淤塞之水塘位置
    距離甚遠，尚且間隔G高台，告訴人之水塘受流失之水土淤
    塞之結果，係因颱風豪雨之不可抗力因素所造成，與伊施工
    之工程無關；且信業營造公司已於民國91年間施工過程中停
    業，公司留有1筆約5百萬元之保固金予聯華技術學院，供該
    校賠償本案被害人云云。經查：
(一)被告施工地點之一即附圖（偵卷第145頁所附苗栗縣竹南地
    政事務所土地複丈成果圖）所示之G高台，係坐落在苗栗縣
    赤崎子段385-12地號之土地，登記為聯華籌備處之代表人夏
    惠汶所有，並經苗栗縣政府經法定程序公告劃定之山坡地，
    屬水土保持法所指之山坡地乙節，業據被告供承G高台原係
    兩山坡地稜線之交會處，係在整地施工之範圍內等語（見原
    審卷一第40頁），且有土地登記謄本、苗栗縣政府95年2月
    15日府農保字第0950019359號函及苗栗縣竹南地政事務所土
    地複丈成果圖附卷可稽（見偵卷第144頁、145頁、原審卷一
    第17至第23頁）；又坐落於苗栗縣造橋鄉○○○段218、219
    、220及221地號之土地（下稱系爭水塘土地），係分別登記
    於告訴人丙○○、證人戊○○、丁○○、乙○○所有，並與
    上揭被告施工所在之苗栗縣赤崎子段385-12地號之土地相鄰
    ，且地勢低於被告施工之區域乙節，為被告所是認，且有土
    地所有權狀、苗栗縣竹南地政事務所土地複丈成果圖附卷可
    稽（見偵卷第80至83頁、145頁），並有水土保持計畫書等
    高線圖（見圖號第63）可憑，上開系爭水塘土地，於被告89
    年間之施工期間，因大雨來襲，土石經雨水沖蝕之結果，由
    被告施工之苗栗縣赤崎子段385-12地號G高台位置原所在之
    遭挖取之山稜線（位置詳如偵卷第145頁竹南地政事務所土
    地複丈成果圖所繪之G地）及旁邊校園外之坡面，伴隨雨水
    沖落至系爭水塘，導致該水塘泥土淤積，致生上開水土流失
    之結果乙節，業據被告於偵審中供承水土流失之結果，係導
    因於整地造成土質鬆軟，遇到下雨或颱風時土質會自然坍塌
    下來，且山稜線本來尖尖的，將山上的土挖下來過程中，另
    一面也會造成崩塌，只要下雨後土石就有可能流下去等語明
    確（見偵卷第125頁、原審二卷第94頁），且據證人即被害
    人乙○○到庭證述上述水土流失之過程等情甚詳（見原審二
    卷第21頁以下），並有現場水土流失及水塘泥土淤積之照片
    共11張附卷可稽（見原審卷一第87頁以下）。稽上可知系爭
    水塘內淤積之泥土，係由G高台原有遭挖取之山坡地及旁邊
    校園外側之坡面因大雨沖蝕流下所造成無訛。
(二)本案應審究者，端在被告於G高台原位置之開挖山坡地之施
    工行為，是否負有水土保持之義務及責任？查：
１、按水土保持法第4條規定：「公、私有土地之經營或使用，
    依本法應實施水土保持處理與維護者，該土地之經營人、使
    用人或所有人，為本法所稱之水土保持義務人」。查被告甲○○係「信業營造工程股份有限公司」承攬私立聯華技術學
    院籌備處整地工程之現場負責人乙節，業據被告供承不諱，
    核與證人即聯華籌備處聘僱之工程師劉冠雄、信業營造公司
    總經理賴穩仁於偵訊中所證相符（見偵卷第156、158頁以下
    ）。被告既代表公司負責本案山坡地之整地工程，其係經土
    地所有權人之同意，於山坡地上實際從事挖取土石及整地之
    施工利用行為，於該工程施工期間，乃該山坡地之實際使用
    人，為水土保持法之水土保持義務人，負有法定之水土保持
    義務。
２、系爭G高台施工前原為兩山坡地山稜線交會處，因被告施工
    而將該處土石挖走，始造成G平台乙節，業據被告於偵審中
    供承不諱（見偵卷第157頁、原審卷一第40頁），並據證人
    即聯華技術學院聘僱工程師劉冠雄證述無異（見偵卷第157
    頁）。關於該G高台所在位置之原山坡地，是否係在水土保
    持計畫之範圍內乙節，經查G高台所在位置，經檢察官命竹
    南地政事務所複丈之結果，係位於苗栗縣赤崎子段385-12地
    號之土地，已如上述。且觀諸水土保持計畫書第二章之計畫
    範圍所附之表2-1土地清冊表及圖2-1基地地籍套繪圖，可知
    水土保持計畫範圍並未包括上開苗栗縣赤崎子段385-12地號
    。再者，將上述複丈成果圖及基地地籍套繪圖對照結果，G
    高台確實位於水土保持計畫範圍外無訛。被告既然係施工現
    場實際負責人，且從事於此營造土石行業，具有於山坡地上
    施工整地有關之專業知識，對於上述G高台不在水土保持計
    畫範圍內之明顯事實，應無不知之理。又系爭G高台原有之
    山坡地，被告既然明知屬於水土保持法所核定公告之山坡地
    ，且並不在水土保持計畫之範圍內，本不得加以動工。被告
    身為水土保持法之義務人，於該山坡地上挖取土石、及開挖
    整地之行為前，依水土保持法第12條之規定，本應先擬具水
    土保持計畫，送請主管機關核定，並依水土保持計畫為處理
    、維護後，始能動工。而本案被告既然承攬聯華籌備處之工
    程，而實際從事開挖整地之土地開發行為，自屬於該土地之
    水土保持義務人，解釋上，其施工過程中，發現應施工之G
    高台並未在水土保持計畫範圍內時，應不得施工，並應向聯
    華籌備處反應、要求將該處擬具水土保持計畫，或變更原有
    之水土保持計畫範圍，再送請主管機關核定後，始能施工。
    然而，被告捨此不為，明知G高台原所在之山坡地未擬具水
    土保持計畫，仍予以從事開挖山坡地之行為，當認被告係違
    反此水土保持義務，自應課以刑責。
(三)被告違背法定水土保持義務之行為，致生水土流失之結果，
    且兩者間具有因果關係：關於水土流失之原因乙節，被告於
    審理中自承：在取山稜線之土石時，因土質鬆軟，會造成表
    土之崩落，加上豪大雨及颱風，會造成表土往下沖等語明確
    （見原審卷一第50頁）。參以，G高台旁面係在系爭水塘土
    地之斜坡上，原本有樹木，因被告施工將山稜線挖成平台，
    則山稜線兩側土石崩塌結果，一下雨後土石就會往下流乙節
    ，亦據被告於審理時供陳不諱（見原審卷二第94頁）。準此
    ，可知系爭水塘土地土石淤積之結果，係導因於被告整地施
    工時，挖取原G高台位置之兩山山稜線土石，不僅原有植被
    遭破壞，且因此造成山坡崩塌，黃土裸露鬆軟，下雨時雨水
    從該處及校園外側面斜坡處夾帶土石往下流，始造成本案水
    土流失之結果。被告既然在山稜線挖取土質鬆軟之土石而破
    壞原有之植被，且明知另一側之系爭水塘土地之地勢屬於山
    谷地形，當可預見若遇有豪雨，則雨水會沖蝕土石往下流，
    造成水土流失之結果，被告身為水土保持計畫之義務人，則
    負有法定之水土保持義務，自應先取得經核定之水土保持計
    畫書，實施必要水土保持之處理與維護後，始得挖取該處之
    土石，竟未向定作人反應、要求，而任意開挖，致破壞原生
    植被，黃土裸露鬆軟，暴雨來襲時，雨水沖蝕高台原所在山
    坡地及面向系爭水塘土地之坡面，夾帶土石淤塞於上開水塘
    ，被告違反水土保持義務，與水土流失之結果，具有因果關
    係，至為明確。
(四)對於被告辯解，本院之判斷：
１、被告雖辯稱：G高台原所在山坡地，係在水土保持計畫範圍
    內，並非範圍外云云。惟G高台確實在水土保持計畫範圍外
    乙節，業經認定如上。且證人即監工劉冠雄亦到庭證稱G高
    台確實未在水土保持計畫範圍中等語（見偵卷第177、178頁
    ）。被告此部分之辯解，與事實不符，難以憑採。
２、被告復辯稱：被告僅係施工單位，根據合約去做，真正開發
    山坡地的人係校方及設計單位，被告並沒有任何決定權限，
    且本案被告係按圖施工，校方亦有監造單位負責監工，本案
    監工亦未曾提出施工不當云云。惟查：(1)被告身為營造公
    司派駐現場之實際負責人，對於水土保持等相關法令當知之
    甚稔，且其身為水土保持義務人，對於施工過程中是否違反
    水土保持相關法令，當有特別之注意義務及水土保持義務，
    其於施工過程中，明知G高台原位置係在水土保持計畫範圍
    以外，且該山坡地土質鬆軟，另一側地勢低窪，在無水土保
    持計畫之處理與維護下，如在該處挖取土石，將破壞原生植
    被，黃土裸露，遇有大雨沖蝕時，可能造成水土流失之結果
    ，其卻不停工，亦未向監造單位或校方反應此部分依法尚不
    得施工，或要求擬具此部分之水土保持計畫，或變更原水土
    保持計畫範圍，在此山坡地未實施任何水土保持計畫之情形
    下，被告仍於該處挖取土石，果真在遇大雨後，造成水土流
    失之結果，被告違背此水土保持義務，造成水土流失之結果
    ，自應負擔此部分之刑事責任。(2)至被告雖僅係施工單位
    ，有依合約按圖施工之義務，但被告既然同時係水土保持法
    之水土保持義務人，亦負有法定之水土保持義務，換言之，
    法律對於實際在山坡地上從事開挖使用行為之被告，課以實
    施水土保持處理與維護義務，尚不能因私權契約之約定而免
    除此部分之義務或責任。準此，被告在施工過程中，既然發
    現需在水土保持計畫範圍以外之G高台原有山坡地施工時，
    仍應符合相關法令要求，否則，即屬違法。是以，被告尚不
    得以其係依約按圖施工為由，而解免其法律所要求之水土保
    持義務，其此部分之辯解，尚難憑採。(3)至於施工過程中
    ，校方固然有委任監造單位到場監工，惟監造單位之主要功
    能，在於監督施工單位是否依合約施工。而本案被告確實係
    依合約施工，而將G高台原有之山坡地挖取土石成高台乙節
    ，乃被告所供承之事實，然而，被告於施工過程中，發現該
    處並未有水土保持計畫，施工結果有違背水土保持法令之虞
    ，自應停工、向相關單位反應，被告捨此不為，仍繼續施工
    ，終造成水土流失之結果，自應負擔刑責，被告自亦不能以
    有監造單位監工為由，而免除其法定之水土保持義務，其此
    部分之辯解，容有誤會，亦難憑採。
３、被告復辯稱：本案係因颱風豪雨之不可抗力因素，導致水土
    流失之結果，不應由其負責云云。查：(1)本案被告所負刑
    事責任之主要由來，在於其因承攬整地工程，負責於水土保
    持法所核定公告之山坡地上實際從事開挖整地之工作，屬山
    坡地之使用人，法律上即具有水土保持義務人之身分，負有
    水土保持之義務，其於山坡地開挖整地時，如遇有施工之範
    圍超出水土保持計畫範圍，依法應負有擬具水土保持計畫並
    送請主管機關核定之義務（此部分解釋上可要求聯華籌備處
    擬具或更改原水土保持計畫之範圍）。被告違背上述義務，
    以致未取得水土保持計畫以實施水土保持之處理與維護，仍
    於山坡地上挖取土石整地施工，因颱風豪雨來襲，終造成水
    土流失之結果，自符合水土保持法第33條第1項第2款之構成
    要件。至於颱風豪雨，雖係造成本案水土流失之形成原因之
    一，惟並非唯一因素，亦非被告免責之條件。換言之，如被
    告已請定作人擬具水土保持計畫報請主管機關核定，並依水
    土保持計畫為處理及維護而從事土地開挖之行為，仍因颱風
    豪雨來襲造成水土流失之結果，始屬於不可抗力，始不能課
    以被告刑事責任。反之，被告一旦有違背水土保持義務，從
    事山坡地開挖之行為，其違背水土保持義務之開挖行為屬水
    土流失原因之一，即應負責，先予敘明。(2)再者，據證人
    即被害人乙○○到庭證稱：本案之山坡地在被告施工以前，
    均未曾有因豪大雨、颱風造成水土流失之情形等語明確（見
    原審卷二第21頁）。本案水土之流失，應可認主要係因於被
    告整地施工開挖山坡地之行為，加上颱風豪雨所造成。被告
    尚不得以颱風不可抗力為由，而主張免除責任。
４、被告又辯稱：因信業公司於91年間施工過程中停業，公司留
    有一筆約5百萬元之保固金予聯華技術學院，供該校賠償本
    案被害人云云。惟查，觀諸辯護人所提出之聯華技術學院籌
    備處與信業營造公司所書立之協議書（見原審卷一第101頁
    以下）所載，就保固金及工程尾款之用途，均未約定將來由
    校方用以賠償本案被害人。況且，此部分亦屬於定作人與承
    攬人協調賠償事宜之內部關係，尚難據此免除被告之刑事責
    任。
５、本案起訴意旨另以被告於山坡地上堆置土石，導致雨水來襲
    後，將土石沖蝕至被害人之系爭水塘土地等語。固非無見。
    惟本案依卷內證據，可以證明構成要件事實為：(1)依法為水
    土保持義務人。(2)未先擬具水土保持計畫，送請主管機關核
    定（此部分解釋上被告應要求校方擬具水土保持計畫，或變
    更水土保持計畫之範圍，始得施工）。(3)於主管機關公告核
    定之G高台原有山坡地上實施開挖整地之行為。(4)因下雨致
    生水土流失之結果。本案被告違反水土保持義務，在水土保
    持計畫範圍外之G高台原有山坡地上從事開挖整地之行為，
    以致原生植被及土石遭破壞，土石遭雨水沖蝕，致生水土流
    失之結果，事證固已明確，惟並無積極證據足認被告確有堆
    置土石於G高台之行為（僅有證人劉冠雄於偵訊中證述被告
    將G高台以土石填高約20公分等語，惟此部分乃製作平台之
    過程，並非單純堆置土石之行為），亦無法證明被害人水塘
    內之淤積土石確係來自於G高台上所堆置之土石，是此部分
    應屬無法認定，併此敘明。
(五)本件事證明確，被告之犯行洵堪認定。至被告聲請法院至現
    場勘驗，以明案發當時土石流動之情形云云（見原審卷二第
    63頁）。惟目前上開校園整地工程已經完工，地形地貌與施
    工時有所不同，且施工乃一動態之過程，尚無法藉由事後勘
    驗現場，而瞭解當初土石流動之經過，是此部分之聲請，核
    無必要。
三、被告違反水土保持法行為之後，刑法業於94年2月2日經總統
    以華總一義字第09400014901號令修正公布，並於95年7月1
    日施行（下稱新法，修正前刑法稱舊法），參酌最高法院95
    年5月23日刑事庭第八次會議決議，新法第2條第1項之規定
    ，係規範行為後法律變更所生新舊法律比較適用之準據法，
    於新法施行後，應適用新法第2條第1項之規定（行為後法律
    有變更者，適用行為時之法律。但行為後法律有利於行為人
    者，適用最有利於行為人之法律），為比較適用。其中：
(一)舊法第33條第5款規定罰金為銀元一元即新台幣三元以上，新
    法為新台幣一千元以上，以百元計算，應以修正前之舊法有
    利於被告。
(二)舊法第41條第1項前段規定：「犯最重本刑為5年以下有期徒
    刑以下之刑之罪，而受6個月以下有期徒刑或拘役之宣告，
    因身體、教育、職業、家庭之關係或其他正當事由，執行顯
    有困難者，得以1 元以上3元以下折算一日，易科罰金。」又
    被告行為時之易科罰金折算標準，修正前罰金罰鍰提高標準
    條例第2條前段（現已刪除）規定，就其原定數額提高為100
    倍折算1日，則被告行為時之易科罰金折算標準，應以銀元
    300元折算1日，經折算為新臺幣後，應以新臺幣900元折算
    為1日。惟95年7月1日修正公布施行之刑法第41條第1項前段
    則規定：「犯最重本刑為五年以下有期徒刑以下之刑之罪，
    而受六個月以下有期徒刑或拘役之宣告者，得以新臺幣一千
    元、二千元或三千元折算一日，易科罰金。」比較修正前後
    之易科罰金折算標準，以95年7月1日修正公布施行前之規定
    ，較有利於被告，應依刑法第2條第1項前段，適用修正前刑
    法第41條第1項前段規定，定其折算標準。
四、公、私有土地之經營或使用，依水土保持法應實施水土保持
    處理與維護者，該土地之經營人、使用人或所有人，為本法
    所稱之水土保持義務人。又於山坡地開挖整地之開發、經營
    或使用行為，其水土保持義務人應先擬具水土保持計畫，送
    請主管機關核定，水土保持法第4條、第13條第1項分別定有
    明文。被告於前揭土地上開挖整地，依法應先擬具水土保持
    計畫，送請主管機關核定，惟其違反前開規定，未於山坡開
    挖整地之開發、使用行為時，先擬具水土保持計畫，送請主
    管機關核定，致生水土流失，所為係犯水土保持法第33條第
    3項前段之罪。另按水土保持法第1條第2項規定：「水土保
    持，依本法之規定，本法未規定者，適用其他法律之規定」
    ，就水土保持之處理與維護而論，水土保持法顯係立於特別
    法之地位，應優先適用，僅水土保持法無規定者，始適用其
    他法律之規定，是水土保持法係山坡地保育利用條例之特別
    法（最高法院88年度臺非字第278號判決意旨、司法院第45
    期司法業務研究會法律問題研討第3則研討結論參照），被
    告之行為，雖同時合於山坡地保育利用條例第34條第1、2項
    之罪，惟依上開說明，自應優先適用水土保持法論處。
五、原審對被告論罪科刑，固非無見，惟因未及審酌中華民國96
    年罪犯減刑條例予以減刑而有未洽，檢察官據告訴人請求，
    略以原審量刑過輕等語，被告上訴意旨則以否認犯行，分別
    指摘原判決不當，雖非有據，然原判決既有上揭可議，仍屬
    無可維持，應由本院將原判決撤銷改判。爰審酌被告甲○○
    為水土保持義務人，於開挖整地過程中發現G高台所在之施
    工範圍超過水土保持計畫範圍，竟未停工，亦未向校方反應
    ，要求擬具水土保持計畫，而仍繼續整地施工，嗣因大雨來
    襲，雨水沖蝕土石，造成被害人之水塘土地淤塞，難以恢復
    原有地貌，致生水土流失之實害結果，且犯後否認犯行，亦
    未與被害人等達成民事和解，本應重罰，惟念及其畢竟僅係
    承攬工程依約按圖施工，施工結果縱有違背法令之處，與為
    圖己利濫行挖取山坡地之人相比，惡性較輕，併參酌其生活
    狀況、品行、智識程度、犯罪之動機、目的、手段、所生危
    害等一切情狀，認公訴人求刑有期徒刑1年2月稍嫌過重，爰
    量處仍與原審相同刑度之有期徒刑七月，並以本件犯罪係在
    96年4月24日之前，依中華民國96年罪犯減刑條例規定予以
    減刑2分之1，並依修正前刑法第41條第1項前段規定諭知易
    科罰金之折算標準。
據上論結，應依刑事訴訟法第369條第1項前段、第364條、第299
條第1項前段，水土保持法第33條第3項，刑法第11條前段、第2
條第1項前段、修正前刑法第41條第1項前段，中華民國96年罪犯
減刑條例第2條第1項第3款、第7條、第9條，判決如主文。
本案經檢察官己○○到庭執行職務。
中    華    民    國    97    年    3     月    12    日
            刑事第十庭    審判長法  官  林  照  明
                                法  官  郭  瑞  祥
                                法  官  林  欽  章
上列正本證明與原本無異。
如不服本判決應於收受送達後10日內向本院提出上訴狀，其未敘
述上訴之理由者並得於提起上訴後10日內向本院補提理由書（均
須按他造當事人之人數附繕本）。
                                書記官  許  哲  禎
中    華    民    國    97    年    3     月    14    日
附表：
附錄本判決論罪科刑法條全文
水土保持法第33條
有下列情形之一者，處新台幣六萬元以上三十萬元以下罰鍰：
一  違反第八條第一項規定未依水土保持技術規範實施水土保持
    之處理與維護，或違反第二十二條第一項，未在規定期限內
    改正或實施仍不合水土保持技術規範者。
二  違反第十二條至第十四條規定之一，未先擬具水土保持計畫
    或未依核定計畫實施水土保持之處理與維護者，或違反第二
    十三條規定，未在規定期限內改正或實施仍不合水土保持技
    術規範者。
前項各款情形之一，經繼續限期改正而不改正者或實施仍不合水
土保持技術規範者，按次分別處罰，至改正為止，並令其停工，
得沒入其設施及所使用之機具，強制拆除及清除其工作物，所需
費用，由經營人、使用人或所有人負擔。
第一項第二款情形，致生水土流失或毀損水土保持之處理與維護
設施者，處六月以上五年以下有期徒刑，得併科新台幣六十萬元
以下罰金；因而致人於死者，處三年以上十年以下有期徒刑，得
併科新台幣八十萬元以下罰金；致重傷者，處一年以上七年以下
有期徒刑，得併科新台幣六十萬元以下罰金。


司法院資訊處製作；財團法人民間司法改革基金會備份。
